【裁判字號】    98,訴,977
【裁判日期】    980930
【裁判案由】    給付電費
【裁判全文】
臺灣桃園地方法院民事判決               98年度訴字第977號
原      告  臺灣電力股份有限公司桃園區營業處
法定代理人  丙○○
訴訟代理人  乙○○
被      告  協賢工業有限公司
法定代理人  甲○○
訴訟代理人  陳智義律師
上列當事人間請求給付電費事件，本院於民國98年9 月15日言詞
辯論終結，判決如下：
    主      文
被告應給付原告新臺幣柒拾玖萬捌仟壹佰玖拾元，及自民國九
十七年十二月十七日起至清償日止，按年息百分之五計算之利息
。
訴訟費用由被告負擔。
    事實及理由
壹、程序方面：
一、按分公司係由總公司分設之獨立機構，就其業務範圍內之事
    項涉訟時，有當事人能力，最高法院40年台上字第39號判例
    意旨可資參照；又按所謂獨立機構，必有一定之組織型態，
    健全之人事編制及獨立之會計制度始足當之，而依最高法院
    64年度台上字第258 號、65年度台上字第599 號裁判意旨，
    認臺灣電力股份有限公司各地營業處，就其業務範圍內之事
    項涉訟時，亦具有當事人能力，司法院73年10月9 日（73）
    廳民一字第775 號、73年12月14日（73）廳民一字第943 號
    決議意旨可資參照。參照上開說明，原告就其業務範圍內之
    電費請求事件，向被告提起本件訴訟，自具有當事人能力，
    合先敘明。
二、按訴訟標的對於共同訴訟之各人必須合一確定者，共同訴訟
    人中一人之行為有利益於共同訴訟人者，其效力及於全體；
    不利益者，對於全體不生效力；民事訴訟法第56條第1 款定
    有明文。次按，連帶債務之債權人，得對於債務人中之一人
    或數人或其全體，同時或先後請求全部或一部之給付，民法
    第273 條第1 項亦有規定。由此規定可知，求償連帶債務對
    於各債務人並非必要共同訴訟，惟如債權人以數債務人為連
    帶清償之請求，於該債務人間即應屬類似必要共同訴訟，而
    有上開民事訴訟法第56條第1 款之適用。因此，連帶債務之
    債權人雖以數債務人為相對人聲請支付命令，茍僅數債務人
    中之一人提出異議，其異議之效力是否及於其他債務人，自
    應以該聲明異議之債務人抗辯事由於全體債務人有無合一確
    定之必要而定，如聲明異議之債務人提出非基於個人關係之
    抗辯，就行為當時以形式上觀之，該提出異議應屬有利益於
    其餘債務人，該異議之效力自應及之（參最高法院52年台上
    字第1930號判例）。本件原告原係以被告及訴外人宏亞電子
    股份有限公司提起本件給付電費之訴，並聲請核發支付命令
    ，惟其中僅被告為合法之異議，然觀諸其後述之異議內容，
    係基於個人關係所為之抗辯，依上說明，應認其異議之效力
    僅及於被告而發生視同起訴之效力，並不及於訴外人宏亞電
    子股份有限公司部分，是無須併列其為被告，併此敘明。
貳、實體方面：
一、原告起訴主張：被告為桃園縣大園鄉○○路123 之9 號建物
    （廠房）之用電申請人（電號：00-00-0000-00-0） ，被告
    前將上開建物出租予訴外人宏亞電子股份有限公司使用，故
    訴外人宏亞公司為實際上之用電人；惟被告或宏亞公司未依
    約於民國97年12月16日（含）前繳納97年12月之電費新臺幣
    （下同）741,985 元、56,208元，合計798,19 3元，除依電
    業法之規定，終止兩造間之供電契約，並依法提起本件訴訟
    ，請求被告應給付電費，並聲明：被告應給付原告798,193
    元，及自97年12月17日起至清償日止，按年息百分之5 計算
    之利息。
二、被告辯稱：
    (一)對於被告係原告之高壓電力用戶（電號：00-00-0000-00-
      0） 一事不爭執，惟此部分之資料只是原告供電行政管理
      上註記資料，非表示兩造即有用電關係，而有給付電費之
      義務。
    (二)被告係上開廠房及坐落基地之所有權人，早在87年起即出
      租該廠房予訴外人宏亞公司，且自斯時起，被告即未再支
      付電費，供電服務由宏亞公司與原告接洽；換言之，在宏
      亞公司承租廠房後，即與原告成立用電契約，只是其電量
      、用電戶資料仍沿用被告之資料，若非如此，原告如何能
      收受宏亞公司電費長達10餘年，而由原告依支付命令程序
      亦要求宏亞公司給付電費一事，更可得證明用電契約存在
      於宏亞公司及原告。
    (三)依電業法及營業規則，用電契約並非要式行為，從而，宏
      亞公司自87年以來，即與原告成立事實上契約之用電契約
      ，10餘年來收受來自宏亞公司直接電費之給付，所以原告
      應向宏亞公司請求給付電費，而非向被告請求。
    (四)縱認兩造間有用電契約，則宏亞公司自87年以來長達10餘
      年之直接支付電費予原告，原告亦按月收受不爭執，依民
      法第300 條之規定，宏亞公司與原告成立免責之第三人債
      務承擔契約，原告自不得向被告請求給付電費。
    (五)綜上，原告之請求為無理由，並聲明：原告之訴駁回。
三、本院之判斷：
    (一)經查，被告為桃園縣大園鄉○○路123 之9 號建物（廠房
      ）之用電申請人（電號：00-00-0000-00-0） ，被告前將
      上開廠房出租予訴外人宏亞公司，並由訴外人宏亞公司實
      際用電，惟被告或宏亞公司未向原告辦理用電人名義之變
      更，嗣宏亞公司或被告未依約於97年12月16日前，繳納上
      開電號之電費741,985 元、56,208元，合計798,193 元等
      情，為兩造均不爭執，復有原告提出電費收據2 紙、房屋
      租賃契約1 份為證（見本院98年度司促字第8618號支付命
      令卷第6 頁至第12頁），是此部分之事實堪以認定，合先
      敘明。
    (二)被告自承上開電號之用電，乃係其與原告申請，是應認上
      開電號之用電契約，係存在於兩造之間。被告雖辯稱：其
      於87年將前揭廠房出租與訴外人宏亞公司後，即由宏亞公
      司使用該電號之電力，並由宏亞公司支付電費，應認宏亞
      公司與原告成立用電契約，僅用電戶沿用被告之資料云云
      ，惟被告就上開電號與原告成立用電契約後，嗣將上開廠
      房出租予訴外人宏亞公司，倘其不欲繼續用電，依契約自
      由之原則，自得單獨向原告終止用電契約，惟被告不思此
      途，既未向原告終止用電契約，其自應就原告所提供上開
      電號之電力，給付電費。
    (三)再按當事人互相表示意思一致者，無論其為明示或默示，
      契約即為成立；當事人對於必要之點，意思一致，而對於
      非必要之點，未經表示意思者，推定其契約為成立，關於
      該非必要之點，當事人意思不一致時，法院應依其事件之
      性質定之；第三人與債權人訂立契約承擔債務人之債務者
      ，其債務於契約成立時，移轉於該第三人；民法第153 條
      、第300 條分別定有明文。被告雖以前揭情詞置辯，並辯
      稱：自87年起，上開電號之電費均由宏亞公司繳納，且宏
      亞公司前開立支票交付予原告，以支付電費，顯見宏亞公
      司與原告間成立用電契約云云，惟被告未能舉證證明訴外
      人宏亞公司與原告間，就上開電號之電力供應契約達成意
      思表示合致，而成立用電契約，或宏亞公司與原告成立債
      務承擔契約，復依據原告提出、被告不爭執之宏亞公司承
      租被告所有上開廠房期間，由被告向原告申請高壓需量電
      力用電（設備增加、契約增加）登記單（見本院卷第14頁
      ），被告尚於96年4 月10日向原告申請高壓需量電力用電
      ，顯見宏亞公司與原告間並未就上開電號成立用電契約。
      被告雖辯稱：自87年起，上開電號之電費即由宏亞公司支
      付，惟該電號之用電契約當事人既未變更，縱由宏亞公司
      支付電費，依民法第311 條第1 項之規定，此部分電費之
      支付，僅屬第三人清償，尚難謂此即認宏亞公司與原告間
      成立用電契約，是被告此部分之辯解，尚無可採。
    (四)綜上，原告依據兩造間之用電契約，提起本件訴訟，請求
      被告給付電費798,193 元，及自97年12月17日起至清償日
      止，按年息百分之5 計算之利息，為有理由，應予准許。
四、本件事證已臻明確，兩造其餘主張及舉證，經核與判決基礎
    不生影響，爰不另一一論述，附此敘明。
據上論結，本件原告之訴為有理由，依民事訴訟法第78條，判決
如主文。
中    華    民    國    98    年    9     月    30    日
                  民事第三庭    法  官  陳心婷
以上正本係照原本作成
如對本判決上訴，須於判決送達後20日內向本院提出上訴狀
中    華    民    國    98    年    9     月    30    日
                                書記官  林君燕


司法院資訊處製作；財團法人民間司法改革基金會備份。
